【裁判字號】    97,易,982
【裁判日期】    970523
【裁判案由】    贓物
【裁判全文】
臺灣臺北地方法院刑事判決               97年度易字第982號
公  訴  人  臺灣臺北地方法院檢察署檢察官
被      告  乙○○
上列被告因贓物案件，經檢察官聲請簡易判決處刑（97年度偵字
第1490號），本院（97年度簡字第859號）認有不合於簡易判決
處刑之情形，改依通常程序審理後，判決如下：
    主  文
乙○○無罪。
    理  由
一、本件聲請簡易判決意旨略以：被告乙○○明知其向胞兄甲○○（甲○○此部分所另犯之贓物罪嫌，經公訴人移由臺灣臺
    南地方法院檢察署檢察官偵查後，以97年度營偵字第537號
    為不起訴處分）所借用之懸掛車牌號碼WOR-290號之輕型機
    車（引擎號碼為：4JL-215445 號，原車牌號碼為WRB -863
    號）係贓物，竟基於收受贓物之直接故意，於民國94年間，
    在臺北縣中和市收受之，嗣於96 年12月26日下午3時許，騎
    乘該機車行經臺北市松山區○○○路5號前為警查獲；因認
    被告涉有刑法第349條第1項之收受贓物罪嫌。
二、訊據被告堅詞否認有公訴人所指之收受贓物犯行，辯稱：該
    輛機車是向胞兄甲○○所借用，並不知道是贓物等語。
三、公訴人認被告涉有上開收受贓物罪嫌，無非係以：(一)被告於
    偵查中之供述；(二)證人甲○○於偵查中之陳述；(三)被害人丙○○於警詢之陳述；(四)警製職務報告、自願受搜索同意書、
    扣押筆錄、查獲時之機車、鑰匙及牌照照片；(五)車號WRB-86
    3 、WOR-290號之車籍查詢-基本資料詳細畫面、車號：WRB-
    863 號失車完整鍵個別查詢作業暨失車-唯讀案件基本資料
    、贓物認領保管單1張、被害人丙○○指認失竊車輛之照片
    2張、臺北市政府警察局車輛尋獲電腦輸入單影、車籍查詢
    -基本資料詳細畫面等；為主要論據。
四、按犯罪事實應依證據認定之，無證據不得認定犯罪事實；又
    不能證明被告犯罪者，即應諭知無罪之判決，刑事訴訟法第
    154條第2項、第301條第1項分別定有明文。次按認定不利於
    被告之事實，須依積極證據，苟積極證據不足為不利於被告
    事實之認定時，即應為有利於被告之認定，更不必有何有利
    之證據。又認定犯罪事實所憑之證據，雖不以直接證據為限
    ，間接證據亦包括在內，然而無論直接或間接證據，其為訴
    訟上之證明，須達於通常一般人均不致有所懷疑，而得確信
    其為真實之程度，始得據為有罪之認定（最高法院30年上字
    第816號、76年臺上字第4986號判例意旨參照）。而刑法第
    349條之贓物，係指因財產犯罪所得之財物，是贓物罪之成
    立，必須行為人確知所收受者係贓物，否則對是否為贓物無
    此認識，即無由成立犯罪。經查：
    (一)被告於前揭時、地騎乘上開機車為警查獲，而該機車是被
      告向其胞兄甲○○所借用等情，為被告於警詢及偵、審中
      所坦認，且經證人甲○○於偵、審中證述明確在卷，並有
      如前述(四)所示之文書證據附卷可稽。又此機車確屬被害人
      丙○○所有而遭不詳之人竊取等節，則據被害人丙○○於
      警詢中陳述在卷，並有如前述(五)所示之文書證據在卷足憑
      ，是本件被告所收受使用之機車，固屬贓物無訛。然此部
      分之事實，並不足以佐證被告收受該機車之時，即已知悉
      此為來路不明之贓物，按上所述，此部分犯罪事實，仍應
      有積極證據加以證明。
    (二)公訴人雖以：被告自胞兄甲○○借用該機車長達2年之久
      ，且未取得該機車行車執照，此舉實有違常情為由，據以
      認定被告借用該機車時，即已知悉此為非法之贓物。然查
      ，依證人甲○○於本院審理時所述：大約在本件被查獲前
      2、3年左右，伊朋友邱啟文的機車放在伊這邊，伊暫時沒
      有用到，伊知道妹在臺北沒有交通工具，就跟她說如果有
      需要，機車可以借她，所以才借她使用…（機車借給你妹
      妹時，有無告訴她機車如何來的？）有，伊跟他說是跟朋
      友借的，因為暫時聯絡不到那個人，如果聯絡上的話，機
      車就要還給人家…（你妹妹向你借機車時，有無向你要機
      車行照？）有，我跟他說因為借機車的朋友已經失聯了，
      現在也拿不到等語。是以被告與證人甲○○間屬兄妹之至
      親關係，其確信證人甲○○上開所述該機車係自朋友處借
      得，該朋友當時失聯，所以才未能取得該車行車執照，並
      無任何有公訴人所指悖於常情之處。再者，被告職業為行
      銷業務，因工作跑業務的關係，需要交通工具才借用該機
      車等情，業據被告於偵、審中陳述在卷，且經證人甲○○
      於本院審理時證述屬實。以被告借用該機車是在跑業務之
      用，使用必甚為頻繁，若被告明知此為來路不明之贓物，
      何以此長達逾2年期間，竟敢以之作為交通工具，而不怕
      被查緝之風險？又本件公訴人起訴時，雖據以認定被告之
      胞兄甲○○是向他人故買該機車，乃將此部分故買贓物行
      為移由臺灣臺南地方法院檢察署檢察官偵辦，然該案經偵
      查結果，確認甲○○所稱該機車是向友人邱啟文所借用，
      以借用當時之情況，難認對機車為贓物有所認識，而據以
      為不起訴處分等情，有該署97年度營偵字第537號不起訴
      處分書可按。據此更足佐被告向胞兄借用該機車當時，就
      該機車來源不明一事，實無從認知。
五、綜上所述，公訴人所引之證據，既不足使本院產生被告明知
    上開機車係失竊之物仍予收受之確信，此外復查無其他任何
    積極證據足認被告確有公訴人前開所指之收受贓物犯行，按
    上說明，被告犯罪尚屬不能證明，應為無罪諭知。
據上論斷，應依刑事訴訟法第452條、第284條之1、第301條第1
項，判決如主文。
本案經檢察官楊碧瑛到庭執行職務。
中    華    民    國    97    年    5     月    23    日
                  刑事第七庭    法  官  許泰誠
以上正本證明與原本無異。
如不服本判決，應於判決送達後10日內，向本院提出上訴狀。
                                書記官  劉麗英
中    華    民    國    97    年    5     月    23    日


司法院資訊處製作；財團法人民間司法改革基金會備份。
